【裁判字號】    92,勞安訴,4
【裁判日期】    921231
【裁判案由】    過失致死等
【裁判全文】
臺灣板橋地方法院刑事判決                          九十二年度勞安訴字第四號
    公  訴  人  臺灣板橋地方法院檢察署檢察官
    被      告  甲○○
    選任辯護人  廖忠信律師
                周文哲律師
右列被告因過失致死等案件，經檢察官提起公訴（九十二年度偵字第一八四五七號）
，本院依簡式審判程序審理，本院判決如左：
    主  文
甲○○法人雇主之負責人，因法人違反對於防止電能引起之危害，應有符合標準之必
要安全衛生設備規定，致發生死亡職業災害，處有期徒刑參月，如易科罰金，以佰
元折算壹日；又從事業務之人，因業務上之過失致人於死，處有期徒刑肆月，如易科
罰金，以佰元折算壹日。應執行有期徒刑陸月，如易科罰金，以佰元折算壹日。
緩刑參年。
    事  實
一、甲○○係設台北縣三重市○○路六二巷一號三樓「合賢工程有限公司」（未經起
    訴）之負責人，為從事電路及管道工程業務之人，應注意對於防止電、熱及其他
    之能引起之危害，應有符合標準之必要安全衛生設備；及使勞工於接近高壓電路
    或高壓電路支持物從事敷設、檢查、修理、油漆等作業時，為防止勞工接觸高壓
    電路引起之感電之危險，在距離頭上、身側及腳下六十公分以內之高壓電路者，
    應在該電路設置絕緣用防護設備，勞工安全衛生法第五條第一項，及營造安全衛
    生設施標準第二百五十九條分別定有明文，且並無不能注意之情形，詎其竟未注
    意遵守前開規定，致其所僱用之員工丙○○於民國八十七年十一月三日十七時許
    ，在台北縣樹林市○○街、防汛道路口從事吊高壓變電箱工作時，手肘不慎碰觸
    高壓電線，經送醫後不治死亡。
二、案經臺北縣政府警察局樹林分局報請臺灣板橋地方法院檢察署檢察官相驗後簽分
    偵查起訴，本院於準備程序進行中，甲○○就被訴事實為有罪之陳述，經告知簡
    式審判程序之旨，並聽取各當事人之意見後，裁定進行簡式審判程序。
    理  由
一、右揭事實，業據被告甲○○於偵、審時坦承不諱，並經證人即在場之「合賢工程
    有限公司」員工詹光德證明屬實。而本案被害人丙○○確因觸及高壓電電殛死亡
    死亡，業經臺灣板橋地方法院檢察署檢察官督同檢驗員相驗屬實，製有勘驗筆錄
    、相驗屍體證明書、驗斷書附於相驗卷可憑。按雇主對於防止電、熱及其他之能
    引起之危害，應有符合標準之必要安全衛生設備；雇主使勞工於接近高壓電路或
    高壓電路支持物從事敷設、檢查、修理、油漆等作業時，為防止勞工接觸高壓電
    路引起之感電之危險，在距離頭上、身側及腳下六十公分以內之高壓電路者，應
    在該電路設置絕緣用防護設備，勞工安全衛生法第五條第一項，及營造安全衛生
    設施標準第二百五十九條分別定有明文。查「合賢工程有限公司」係被害人丙○
    ○之雇主，而被告係「合賢工程有限公司」之負責人，其本應注意上述規定，且
    依其當時情形又非不能注意，竟疏於設置符合標準之防止電、熱及其他之能引起
    之危害之必要措施，致被害人丙○○觸及高壓電電殛死亡，被告應有業務上之過
    失，且其過失行為與被害人丙○○之死亡間，具有相當因果關係，本件職業災害
    經改制前臺灣省政府（改制後隸屬行政院勞工委員會）勞工處北區勞動檢查所檢
    查結果，亦認定系爭高壓電線未設置絕緣用防護裝備等情，有改制前臺灣省政府
    勞工處北區勞工檢查所職業災害八十七年十二月十九日八十七北檢四字第三四三
    九七號函附之台北縣轄合賢工程有限公司所僱勞工丙○○感電致死職業災害檢查
    報告書在卷足憑。足認被告前揭自白與事實相符，堪予採信。本件事證明確，被
    告犯行已堪認定，自應依法論科。
二、被告甲○○係「合賢工程有限公司」之負責人，為從事電路及管道工程業務之人
    ，其經營之「合賢工程有限公司」為被害人勞工丙○○之雇主，其經營之「合賢
    工程有限公司」違反勞工安全衛生法第五條第一項第五款規定，疏於設置符合標
    準之必要安全衛生設備，致發生勞工丙○○克觸及高壓電電殛死亡之職業災害，
    核其所為係犯勞工安全衛生法第三十一條第二項前段、第一項之罪及刑法第二百
    七十六條第二項之業務過失致死罪。又按勞工安全衛生法第三十一條第二項前段
    之規定，係將雇主為法人之責任，基於刑事政策之考慮，轉嫁於法人之負責人，
    於此情形而受罰之法人負責人，其僅係代罰而已，故雇主為法人而違反勞工安全
    衛生法第五條第一項或第八條第一項之規定，致發生第二十八條第二項第一款之
    職業災害，雖處罰法人之負責人，但究非屬於法人負責人本身之犯罪行為，自與
    該法人負責人之其他犯罪行為間，不生所謂基於同一犯罪意思而生之想像競合犯
    或其他裁判上一罪關係（參見最高法院八十八年臺上字第五四五五號刑事判決意
    旨），是被告所犯上開二罪，依上開說明，應予分論併罰，而公訴意旨謂被告所
    犯上開二罪應依想像競合犯從一重之業務過失致死罪處斷云云，即有未洽。爰審
    酌被告違反勞工安全衛生法規定之情節、所生危害、過失程度、犯後並未規避責
    任，表示負責，陳稱將會確實督促改進之態度，及被告於案發後立即賠償被害人
    家屬並達成和解，有和解書、支票、匯票影本附卷可佐，且案發迄今已有五年，
    未經被害人家屬表示追究之意，亦未發現被告有其他犯行等一切情狀，分別量處
    如主文所示之刑，並定其應執行刑，並諭知易科罰金之折算標準。末查被告前未
    曾受有期徒刑以上刑之宣告，有台灣高等法院被告全國前案紀錄表在卷可稽，其
    因一時疏忽而罹刑典，經此偵、審過程及刑之宣告，當知警惕，信無再犯之虞，
    被告既表示今後均將確實督促工安之態度，本院因認其刑以暫不執行為當，爰併
    諭知緩刑三年，以勵自新，並觀後效。
三、合賢工程有限公司前揭違反勞工安全法犯行既未經檢察官起訴，本院無從審酌，
    自應由檢察官另行偵查，附此敘明。
據上論斷，應依刑事訴訟法第二百七十三條之一第一項、第二百九十九條第一項前段
，勞工安全衛生法第三十一條第一項、第二項，刑法第十一條前段、第二百七十六條
第二項、第四十一條第一項前段、第五十一條第五款、第七十四條第一款，罰金罰鍰
提高標準條例第一條前段、第二條，判決如主文。
本案經檢察官乙○○到庭執行職務。
中      華      民      國    九十二    年    十二    月    三十一    日
                                台灣板橋地方法院刑事第十五庭
                                          法  官  王  偉  光
右正本證明與原本無異
如不服本判決應於送達後十日內向本院提出上訴狀
                                          書記官  陳  怡  君
中      華      民      國    九十三    年     一     月      二       日
附錄本案論罪科刑法條全文：
中華民國刑法第二百七十六條
因過失致人於死者，處二年以下有期徒刑、拘役或二千元以下罰金。
從事業務之人，因業務上之過失犯前項之罪者，處五年以下有期徒刑或拘役，得併科
三千元以下罰金。
勞工安全衛生法第五條
雇主對左列事項應有有符合標準之必要安全衛生設備：
  一防止機械、器具、設備等引起之危害。
  二防止爆炸性、發火性等物質引起之危害。
  三防止電、熱及其他之能引起之危害。
  四防止採石、採掘、裝卸、搬運、堆積及採伐等作業中引起之危害。
  五防止有墜落、崩塌等之虞之作業場所引起之危害。
  六防止高壓氣體引起之危害。
  七防止原料﹑材料、氣體、蒸氣、粉塵、溶劑、化學物品、含毒性物質、缺氧空氣
    、生物病原體等引起之危害。
  八防止輻射線、高溫、低溫、超音波、噪音、振動、異常氣壓等引起之危害。
  九防止監視儀表、精密作業等引起之危害。
  十防止廢氣、廢液、殘渣等廢棄物引起之危害。
  十一防止水患、火災等引起之危害。
雇主對於勞工就業場所之通道、地板、階梯或通風、採光、照明、保溫、防濕、休息
、避難、急救、醫療及其他為保護勞工健康及安全設備應妥為規劃，並採取必要之措
施。
前二項必要之設備及措施等標準，由中央主管機關定之。
勞工安全衛生法第三十一條
違反第五條第一項或第八條第一項之規定，致發生第二十八條第二項第一款之職業災
害者，處三年以下有期徒刑、拘役或科或併科新台幣十五萬元以下罰金。
法人犯前項之罪者，除處罰其負責人外，對該法人亦科以前項之罰金。


司法院資訊處製作；財團法人民間司法改革基金會備份。
